【裁判字號】    98,上訴,75
【裁判日期】    980112
【裁判案由】    毒品危害防制條例
【裁判全文】
臺灣高等法院臺中分院刑事判決          98年度上訴字第75號
上  訴  人
即  被  告  甲○○
上列上訴人因違反毒品危害防制條例案件，不服臺灣臺中地方法
院97年度訴字第4544號中華民國97年11月26日第一審判決（起訴
案號：臺灣臺中地方法院檢察署97年度毒偵字第4882號），提起
上訴，本院判決如下：
    主  文
上訴駁回。
    理  由
一、依刑事訴訟法第350條、第361條、第362條、第367條規定，
    不服地方法院之第一審判決而上訴者，須提出上訴書狀，並
    應敘述具體理由，為上訴必備之程式；其所提出之書狀未敘
    述上訴理由，或僅曾以言詞陳述上訴理由者，均應於上訴期
    間屆滿後二十日內補提理由書於第一審法院。第一審法院經
    形式審查，認逾期未補提上訴理由者，應定期間先命補正；
    逾期未補正者，為上訴不合法律上之程式，應以裁定駁回。
    倘已提出上訴理由，但所提非屬具體理由者，則由第二審法
    院以上訴不合法律上之程式，判決駁回。而所謂具體理由，
    必係依據卷內既有訴訟資料或提出新事證，指摘或表明第一
    審判決有何採證認事、用法或量刑等足以影響判決本旨之不
    當或違法，而構成應予撤銷之具體事由，始克當之（例如：
    依憑證據法則具體指出所採證據何以不具證據能力，或依憑
    卷證資料，明確指出所為證據證明力之判斷如何違背經驗、
    論理法則）；倘僅泛言原判決認定事實錯誤、違背法令、量
    刑失之過重或輕縱，而未依上揭意旨指出具體事由，或形式
    上雖已指出具體事由，然該事由縱使屬實，亦不足以認為原
    判決有何不當或違法者（例如：對不具有調查必要性之證據
    ，法院未依聲請調查亦未說明理由，或援用證據不當，但除
    去該證據仍應為同一事實之認定），皆難謂係具體理由，俾
    與第二審上訴制度旨在請求第二審法院撤銷、變更第一審不
    當或違法之判決，以實現個案救濟之立法目的相契合，並節
    制濫行上訴（最高法院97年度臺上字第892號判決意旨可資
    參照）。又理由是否具體，則屬第二審法院審查之範圍，不
    在命補正之列，亦即上訴書狀已記載理由，並有具體之敘述
    時，其上訴既屬合法，第二審法院固應就其理由之是否可取
    ，為實體之審理及判斷；如認其上訴書狀雖記載理由，但並
    未具體敘述時，則無須再命補正，可逕認其上訴不合法，以
    判決駁回之（此有最高法院97年度臺上字第1281號判決意旨
    可參）。
二、經查，本案上訴人即被告甲○○（下稱被告）不服原審判決
    提起上訴，其上訴狀所載理由，係以：被告是單親家庭，上
    有母親因病尚在洗腎中，又患有精神分裂症，下有就讀國小
    一年級不懂事的兒子，被告如今處境實為艱辛，如入監服刑
    ，恐母親知悉後病情加重，兒子又漸漸懂事，幼小心靈記上
    有位吸毒口之母親，怕往後成長會影響孩子的人生，希望能
    體恤被告之身世與無奈，如今被告深感後悔，且有聽從警官
    之告知，到中國醫藥大學附設醫院就診，服用美沙冬進行替
    代療法治療，被告已痛改前非，請能被告參與減害計劃，盡
    為人女、為人母之義務，讓這個家庭能運作，不至毀了兩個
    家庭等語。
三、經查，被告上訴理由雖就原審判決之量刑表示意見，但其上
    訴狀並未依據卷內既有訴訟資料或提出新事證，指摘或表明
    第一審判決有何採證認事、用法或量刑等足以影響判決本旨
    之不當或違法，而構成應予撤銷之具體事由。而被告上訴意
    旨所提及之減害計劃，係檢察官依據刑事訴訟法第253 條之
    2第1項第6款之規定，於其為緩起訴處分時，命被告於一定
    期間內完成戒癮治療，此依同法第253條之1第1項規定，係
    由檢察官參酌刑法第57條所列事項及公共利益之維護，認以
    緩起訴為適當者，得為緩起訴處分，是以緩起訴處分係為檢
    察官之權限，本案既經檢察官提起公訴，即表示其認為被告
    不適當為緩起訴處分，法院即應就起訴之犯罪事實為審判，
    並無得否為緩起訴處分或命被告參加減害計劃而不予科刑之
    權限，原審判決並無違背法令之處，上訴意旨尚有誤會。另
    被告提及之家庭狀況等情，尚與原審認定事實、適用法律無
    涉，且原審就被告所犯之施用第一級毒品、第二級毒品罪，
    在被告構成累犯而應加重之情形下，亦僅分別量處有期徒刑
    七月、四月，係從最輕法定本刑量起，已屬從輕量刑。綜上
    ，被告僅泛言請求從輕量刑，但就第一審判決究有何具體事
    由，致判決不當或違法，並無一語涉及，自非屬得上訴第二
    審之具體理由。依上揭法律規定及判決意旨，被告提起之第
    二審上訴不合法律上程式，爰不經言詞辯論，判決駁回上訴
    。
據上論斷，應依刑事訴訟法第367條前段、第372條，判決如主文
。
中    華    民    國    98    年    1     月    12    日
            刑事第五庭  審判長法  官  趙  春  碧
                              法  官  何  秀  燕
                              法  官  楊  真  明
以上正本證明與原本無異。
如不服本判決應於收受送達後十日內向本院提出上訴書狀，其未
敘述上訴理由者，並得於提起上訴後十日內向本院補提理由書（
均須按他造當事人之人數附繕本）「切勿逕送上級法院」。
                              書記官  劉  柯  裕
中    華    民    國    98    年    1     月    12    日


司法院資訊處製作；財團法人民間司法改革基金會備份。
